臺灣臺北地方法院民事判決　　　　　　 99年度重訴字第150號
原　　　告　陳位榮
被　　　告　鄭維麟
訴訟代理人　高瑩律師
複代理人　　陳俊化
上列當事人間刑事案件附帶民事訴訟請求侵權行為損害賠償事件
，經本院刑事庭裁定移送前來（本院刑事庭九十八年度附民字第
五三八號刑事附帶民事訴訟裁定），本院於民國一百年三月十一
日言詞辯論終結，判決如下：
    主  文
被告應給付原告新臺幣伍佰零萬玖仟貳佰貳拾玖元，及自民國
九十八年十一月六日起至清償日止，按年息百分之五計算之利息
。
原告其餘之訴駁回。
訴訟費用由被告負擔六分之五，餘由原告負擔。
本判決於原告以新臺幣壹佰陸拾捌萬元為被告供擔保後，得假執
行，但被告如以新臺幣伍佰零萬玖仟貳佰貳拾玖元為原告預供
擔保，得免為假執行。
原告其餘假執行之聲請駁回。
    事實及理由
一、原告起訴主張：
  (一)被告民國九十八年七月二十三日至同年月二十六日臺北婚紗
    展舉辦期間，受僱於「最佳風情婚紗攝影事業有限公司」（
    下稱最佳風情公司）擔任臨時雇員，與該公司職員簡宏彰共
    同負責在位於臺北市○○區○○路六號之臺北世界貿易中心
    第三展覽館（下稱臺北世貿三館）之Ａ十六攤位招攬客戶，
    原告係位於同展覽館Ａ十八攤位之「ｅ時尚婚紗公司」職員
    ，亦負責招攬客戶。緣原告與簡宏彰於九十八年七月二十五
    日下午十四時許，在臺北世貿三館內，因就招攬客戶方式出
    現爭執，被告在旁以「怎樣」之話語對原告叫囂後，雙方遂
    不歡而散。嗣原告前往Ａ十六攤位與簡宏彰再度溝通招攬客
    戶方式，被告在旁不斷以「怎樣」、「啥洨」（台語）等語
    叫囂，原告即轉向被告稱：「我在與簡宏彰說話，干你什麼
    事」，被告回稱：「我是他朋友，怎樣」等語，並舉手握拳
    作勢衝向原告，原告便踹被告一腳，雙方被在場之張志謙與
    最佳風情公司負責人之弟高銘陽拉開，被告隨即遭高銘陽解
    雇而離開。被告因自覺遭受極大羞辱，懷恨在心，憤而萌生
    殺害原告之意思，而以電話聯繫林政緯找人結夥欲共同前往
    臺北世貿三館尋仇報復，被告並先返家攜帶外以黑色塑膠刀
    套包裝、長約五十公分之西瓜刀一把，獨自騎乘機車前往臺
    北市○○區○○街九八巷附近與林政緯及另名真實姓名年籍
    均不詳之成年男子（下稱甲男）會合，其等明知以西瓜刀猛
    力砍向人體，足以導致人因大量出血休克死亡之結果，及以
    甩棍猛力攻擊人體重要部位，亦足以導致人死亡之結果，而
    共同基於危害他人生命亦在所不論之不確定殺人犯意聯絡，
    推由被告攜帶西瓜刀一把，林政緯攜帶甩棍一支，甲男攜帶
    類似電擊棒之不明物體，共同搭乘甲男所駕駛之不詳車號自
    用小客車前往臺北世貿三館。被告、林政緯及甲男於同日（
    下午十六時二十分許，共同前往原告所在之Ａ十八攤位，推
    由被告對原告以台語稱：「啥洨，剛才不是很囂張嗎？跟我
    出去說」等語，林政緯及甲男並出手分別抓住原告左、右肩
    膀及胸前衣服，要將原告強拉出去，原告藉故要進去攤位內
    部拿東西，被告、林政緯及甲男見狀即共同出手將原告強拉
    至臺北世貿三館逃生口轉角處，原告扭身反抗，被告即稱「
    甩棍拿出來，敲他的頭，讓他死」等語，原告趁機掙脫推開
    被告，並往Ａ十八攤位方向跑，被告即持預藏之西瓜刀，未
    及完全取下外層黑色塑膠刀套（刀套開口處拉鍊已經拉開近
    一半，揮砍時等同以白刃為之），即自原告後方由上往下朝
    其左肩猛砍一刀（傷口長約十五公分、深約五公分），原告
    跑回至攤位內回頭，見被告亦追至距離其約一步之位置且持
    該西瓜刀由上往下朝其左頭部砍殺，原告為免生命遭到不測
    ，乃以伸出左手加以阻擋，惟因被告用力甚猛，原告之左手
    、左頭部因此遭被告砍傷，此時張志謙、謝志傑先後前來Ａ
    十八攤位營救原告，林政緯見狀即持甩棍攻擊謝志傑，而被
    告為遂行其砍殺原告之犯行，持該西瓜刀砍向原告及揮刀阻
    止上前營救原告之張志謙、謝志傑，原告、張志謙、謝志傑
    見狀分別持攤位上折疊椅加以抵檔，被告之西瓜刀因此傷及
    原告之右腕，並與原告、張志謙、謝志傑產生扭打，原告為
    免被告所持西瓜刀傷及他人，以手握住該西瓜刀刀刃部分，
    並往人潮較少之臺北世貿三館一號停車場入口旁之通道方向
    移動，惟被告仍未鬆手，嗣原告終因體力不支當場血流如注
    倒地，詎被告仍未罷手，仍承前殺人犯意持該西瓜刀朝已倒
    地之原告上半身砍去，謝志傑、謝順興及吳春賢（已撤回傷
    害告訴）見狀紛上前營救，並試圖搶下被告所持西瓜刀，而
    遭被告持西瓜刀分別傷及謝志傑之右前臂及手腕、謝順興之
    雙手掌、吳春賢之左腿，原告因此受有頭部淺層三公分撕裂
    傷、左肩長約十五公分深約五公分之深層撕裂傷（傷及肌肉
    層，合併大量出血，有休克之可能）、左腕八公分深層撕裂
    傷併掌骨開放性骨折、韌帶斷裂、皮層缺損及急性出血（左
    手背腱多條斷裂，第一、二、三指將功能受損）、右腕八公
    分淺層約一公分撕裂傷併韌帶斷裂及第三指開放性傷口等傷
    害；謝志傑、謝順興、吳春賢亦均受傷。嗣謝志傑、謝順興
    、張志謙及吳春賢合力制服逮捕被告，被告方停止砍殺，林
    政緯及甲男則趁亂逃離現場，原告嗣經送醫急救始倖免於難
    。
  (二)被告上開所為，構成故意侵權行為，原告自得依民法第一百
    八十四條第一項前段、第一百九十三條第一項、第一百九十
    五條第一項前段之規定，請求被告賠償。原告請求之金額如
    下：
  1.醫療費用二萬二千九百九十二元。
  2.看護費用二十四萬八千元：原告自九十八年七月二十五日至
    九月三十日、十一月二十二日至二十七日住院醫療期間，共
    計七十一天，看護費用以每日二千元計算，為十四萬二千元
    ；且九十八年十月一日至十一月二十一日、十一月二十八日
    至九十九年一月二十日居家休養期間，共計一百零六天，看
    護費用以每日一千元計算，為十萬六千元。合計為二十四萬
    八千元（142,000＋106,000＝248,000）。
  3.原告因本件傷害需持續回診治療及復健而支出計程車車資共
    六萬三千元，屬增加生活上之需要，得向被告求償。
  4.工作收入損失及勞動能力減損：
  (1)原告於本件事發時，任職於伊薇時尚婚紗攝影有限公司，每
    月薪資六萬元，原告因本件傷勢，自九十八年七月二十五日
    （原告誤載為同月二十四日）起至九十九年一月三十一日共
    計一百七十六日無法工作，薪資損失合計三十五萬二千元（
    2,000×176＝352,000）。
  (2)原告九十九年二月一日起至年滿六十五歲（即一百三十五年
    十二月十日）前之工作期間，計三十六年又十月，原告減少
    百分之二十之勞動能力，有臺北醫學大學附設醫院診斷證明
    書一紙可稽（原證二），是原告減少勞動能力之損失合計為
    五百三十萬四千元（60,000元×442月×20﹪＝5,304,000）
    。
  5.非財產上之損害：原告因前述傷害，經手術治療，仍有勞動
    能力減損，且造成日常生活極大不便，身心異常痛苦，為此
    請求被告賠償慰撫金二百萬元。
  (三)為此，依侵權行為之規定提起本件訴訟，且僅請求被告給付
    原告六百萬元。
  (四)聲明：1.被告應給付原告六百萬元，及自起訴狀繕本送達之
    翌日起至清償日止，按年息百分之五計算之利息。2.願供擔
    保請准宣告假執行。
二、被告抗辯略以：
  (一)對於原告主張侵權行為之事實，被告不爭執。
  (二)原告主張之各項賠償，被告之意見如下：
  1.原告請求之醫療費用，被告不爭執。
  2.原告請求之看護費用，被告對於住院期間之部分不爭執，至
    於出院後是否有需要聘請看護，被告就此部分有爭執。此外
    ，亦請鈞院審酌合理標準及依據。
  3.對於原告主張支出計程車資六萬三千元，被告不爭執，惟原
    告之母親為計程車司機，原告主張由母親擔任看護，因此車
    資應包含在看護費用內，不應另外請求。
  4.原告主張薪資六萬元，被告否認。
  5.原告請求慰撫金二百萬元，金額過高。
  (三)並聲明：原告之訴駁回。
三、本院之判斷：
  (一)原告主張：兩造於九十八年七月二十五日下午二時許，因故
    於臺北市○○路六號之臺北世界貿易中心第三展覽館發生爭
    執，被告乃夥同林政緯等人對於原告為上揭侵權行為，原告
    因此受有頭部淺層三公分撕裂傷、左肩長約十五公分深約五
    公分之深層撕裂傷（傷及肌肉層，合併大量出血，有休克之
    可能）、左腕八公分深層撕裂傷併掌骨開放性骨折、韌帶斷
    裂、皮層缺損及急性出血（左手背腱多條斷裂，第一、二、
    三指將功能受損）、右腕八公分淺層約一公分撕裂傷併韌帶
    斷裂及第三指開放性傷口等傷害等情，為被告所不爭執，而
    被告因上開侵權行為事實，經本院刑事庭於九十八年十一月
    二十日以九十八年度訴字第一五五四號，依共同殺人未遂罪
    嫌，判處有期徒刑十五年等情，亦有刑事判決書在卷可憑。
    被告確有原告所指上揭侵權行為，堪予採認。
  (二)按因故意或過失，不法侵害他人之權利者，負損害賠償責任
    ，民法第一百八十四條第一項前段定有明文。而被告對於原
    告有前開故意侵權行為，業如前述。依前開規定，原告主張
    被告應負損害賠償責任，自屬有據。次按不法侵害他人之身
    體或健康者，對於被害人因此喪失或減少勞動能力或增加生
    活上之需要時，應負損害賠償責任。另不法侵害他人之身體
    、健康、名譽、自由、信用、隱私、貞操，或不法侵害其他
    人格法益而情節重大者，被害人雖非財產上之損害，亦得請
    求賠償相當之金額。再負損害賠償責任者，除法律另有規定
    或契約另有訂定外，應回復他方損害發生前之原狀。因回復
    原狀而應給付金錢者，自損害發生時起，加給利息。第一項
    情形，債權人得請求支付回復原狀所必要之費用，以代回復
    原狀，民法第一百九十三條第一項、第一百九十五條第一項
    前段及第二百一十三條復有明定。茲就原告請求之項目，分
    述如下：
  (1)醫療費用：
    原告請求醫療費用二萬二千九百九十二元等情，為被告所不
    爭執（本院九十九年六月二十五日言詞辯論筆錄第三頁）。
    原告此部分主張，自屬可採。
  (2)看護費用：
  按親屬代為照顧被害人之起居，固係基於親情，但親屬看護
    所付出之勞力並非不能評價為金錢，雖因二者身分關係而免
    除被害人之支付義務，惟此種基於身分關係之恩惠，自不能
    加惠於加害人。故由親屬看護時雖無現實看護費之支付，仍
    應認被害人受有相當於看護費之損害，得請求賠償，始符公
    平原則，最高法院九十四年度臺上字第一五四三號判決意旨
    參照。
  原告主張：其自九十八年七月二十五日至九月三十日、十一
    月二十二日至二十七日住院醫療期間，共計七十一天，看護
    費用以每日二千元計算，為十四萬二千元；且九十八年十月
    一日至十一月二十一日、十一月二十八日至九十九年一月二
    十日居家休養期間，共計一百零六天，看護費用以每日一千
    元計算，為十萬六千元。合計為二十四萬八千元（142,000
    ＋106,000＝248,000），並提出簡秀惠（原告之母）出具之
    看護費計算之證明（本院卷第二七頁）。經查：經本院向臺
    北醫學大學附設醫院函詢結果，該院於九十九年五月二十六
    日以校附醫歷字第０九九０００二六八０號函函覆本院略以
    ：「…骨科醫師回覆：（1）此病人（即原告）於98年7月25
    日經急診入院，當日行肌腱、肌肉撕裂傷修補及骨折固定術
    ，於98年07月31日出院，於98年11月22日再入院，於98年11
    月23肌腱轉位與鬆解粘連手術，98年11月27日出院，主要不
    便與功能喪失處在左手。於第一次出院後，因雙手損傷，出
    院後需人照護一個月，第二次出院後，僅左手功能不良，除
    住院期間需照護外，出院應不需照護」等語。則原告於九十
    八年七月二十五日至九十八年七月三十一日（第一次住院）
    、九十八年十一月二十二日至九十八年十一月二十七日（第
    二次住院），及第一次出院後一個月（以三十日計），共計
    四十三日需人看護照料，堪予認定。原告主張住院期間看護
    費用每日二千元計算，出院後則以每日一千元計算，亦未逾
    越社會一般常情，而屬可採。至於原告雖係由母親負責看護
    照料，惟參以首揭最高法院判決意旨，原告仍非不得請求此
    項費用。是原告主張之看護費用，於五萬六千元之範圍內，
    係屬可採。〈（7＋6）×2000＋30×1000＝56,000〉。
  (3)支出計程車資：
    原告主張因本件傷害需持續回診治療及復健而支出計程車車
    資共六萬三千元等情，為被告所不爭執（本院九十九年六月
    二十五日言詞辯論筆錄第三頁），可以採認。被告雖辯稱：
    原告母親之職業為計程車司機，且擔任原告之看護，載送原
    告看診就醫，上開車資部分應自看護費用中扣除云云。惟看
    護費用與計程車車資，二者係不同項目之支出，目的亦非相
    同。縱使原告之母擔任計程車司機而同時照料原告，原告所
    需之交通費用，既屬因被告侵權行為所致增加生活上之需要
    ，仍不得因原告母親有交通工具，即轉嫁由原告或原告之母
    親負擔。被告此部分辯解並非可採。
  (4)工作收入損失：
    原告主張：於本件侵權行為時，任職於伊薇時尚婚紗攝影有
    限公司，每月薪資六萬元，原告因本件傷勢，自九十八年七
    月二十五日（原告誤載為同月二十四日）起至九十九年一月
    三十一日共計一百七十六日無法工作，薪資損失合計三十五
    萬二千元（2,000×176＝352,000）等情，經查：
  依上開臺北醫學大學附設醫院於九十九年五月二十六日以校
    附醫歷字第０九九０００二六八０號函說明二：「…骨科醫
    師回覆：…(2)病人之工作性質需雙手並用，左手仍需復健，
    共計應休息十個月（第二次手術後半年）」等語。可認原告
    共計應休息十個月（即九十八年七月二十五日急診當日至九
    十八年十一月二十七日第二次手術後半年），然原告僅請求
    共計一百七十六天之工作損失（原告所主張之九十八年七月
    二十五日至九十九年一月三十一日期間雖超逾一百七十六日
    ，惟仍以原告請求之一百七十六日計算之），並未逾越醫師
    專業判斷所認定應休養十個月之期間，是原告此部分主張，
    即屬可採。
  原告主張其每月薪資為六萬元等情，已提出伊薇時尚婚紗攝
    影有限公司負責人邱淑惠所出具之薪資證明單，其上記載：
    「本公司伊薇時尚婚紗攝影有限公司用此證明陳立榮先生（
    即原告）在本公司擔任公關主任一職，月薪為60000（現金
    ）元正。負責人邱淑惠」等語，並經證人邱淑惠於本院證稱
    ：「（上面記載每月薪資六萬元是否正確？）是的，每月都
    一樣，這是保障薪資，不會變少但有可能會變多」、「（每
    月交付工資的方式為何？）開支票，是每月付款」、「（為
    何你剛剛說六萬是最低保障工資？）如果有超過公司規定的
    對數，每增加一件可以多領一千元」等語（本院九十九年六
    月二十五日言詞辯論筆錄第二頁），是原告主張其每月工作
    薪資六萬元等情，可以採認。原告主張其於受傷期間所受之
    薪資損失共計三十五萬二千元〈（176÷30）月×60,000 元
    /月＝352,000元，元以下四捨五入〉，洵屬有據。
  (5)勞動能力減損部分：
    原告主張：因被告之侵權行為致減少百分之二十之勞動能力
    （原證二），原告自九十九年二月一日起至年滿六十五歲（
    即一百三十五年十二月十日）前之工作期間，計三十六年又
    十月，是原告減少勞動能力之損失合計為五百三十萬四千元
    等語。經查：經本院向臺北醫學大學附設醫院函詢關於原告
    因本件傷害，終局的經治療、復健後，喪失或減少勞動能力
    之情形以及符合勞工保險殘廢給付表何種項目及何種殘廢情
    形？經該院於一百年一月二十八日以校附醫歷字第一０００
    ０００五二三號函函覆本院，該函說明欄記載：「…二、陳
    位榮先生勞動力喪失，係符合『勞工保險殘廢給付標準表』
    之肢體缺損或機能喪失之項目，失能部位為左手腕，目前符
    合〝身心殘障鑑定〞之第肆類輕度等級。三、陳位榮先生已
    治療超過一年，勞動能力之喪失實難量化，因陳位榮先生慣
    用右手，左手只為輔助，對於輕微之勞力，應可勝任，但租
    重之工作，如原陳位榮先生之工作為攝影師，左手恐難扶持
    照相機，此部分之勞動力，可能會降低陸分之一（因左手無
    法完全負重，且左手三大關節中第二節關節是完整的）」等
    語。原告既已受有左手腕失能之傷害，且左手三大關節中僅
    有兩節關節完整，衡諸原告受傷前係從事攝影師工作，因此
    事件受傷，而致左手腕無法活動自如，自受有勞動能力減損
    之損害，且應臺北醫學大學附設醫院評估認為原告可能減少
    勞動力六分之一為依據。而原告七十年十二月十一日生，於
    九十八年七月二十五日受傷，惟原告以九十九年二月一日起
    為勞動力減損之起算日，即以其請求為準。自九十九年二月
    一日起，距勞動基準法所定強制退休年齡六十五歲（即民國
    一百三十五年十二月十日），尚有三十六年十月又十日，而
    原告僅請求三十六年十月，約三六‧八二年工作年限，以原
    告以受傷時平均月所得六萬元為基礎，每年收入七十二萬元
    ，減損六分之一為十二萬元，依霍夫曼係數表扣除中間利息
    之方式計算【年別5%複式霍夫曼計算法（第一年不扣除中間
    利息），其計算式為：[120000*20.0000000（此為應受扶養
    36年之霍夫曼係數）+120000*0.82*（21.00000000-00.0000
    000）]=0000000（小數點以下四捨五入）】，原告請求被告
    賠償減少勞動能力之損害額，於二百五十四萬五千二百三十
    七元之範圍內，可以採認。
  (6)非財產上之損害：原告因前述傷害，經手術治療，仍有勞動
    能力減損，且造成日常生活極大不便。又原告原係擔任婚紗
    業者之攝影師工作，因本件事件導致左手腕受傷，恐難扶持
    照相機，堪認原告所受精神上痛苦甚大，本院爰審酌原告所
    受之傷勢及其他一切情狀，認原告請求非財產上損害二百萬
    元，尚屬適當，應予准許。
  (7)綜上，原告請求被告給付，於五百零三萬九千二百二十九元
    （計算式：22,992＋56,000＋63,000＋352,000＋2,545,237
    ＋2, 000,000＝5,039,229）之範圍內，係屬可採。
四、綜上所述，原告本於侵權行為法律關係，請求被告給付五百
    零三萬九千二百二十九元，及自九十八年十一月六日起至清
    償日止，按年息百分之五計算之利息，為有理由，應予准許
    。逾此範圍，為無理由，應予駁回。
五、原告陳明願供擔保聲明宣告假執行，關於原告勝訴部份，核
    無不合，爰酌定相當之擔保金額，予以准許，並依職權宣告
    被告預供擔保，得免為假執行。至於原告敗訴部分，其假執
    行之聲請失所附麗，應予駁回。
六、結論：原告之訴為一部有理由，一部無理由，依民事訴訟法
    、第七十九條、第三百九十條第二項、第三百九十二條第二
    項之規定，判決如主文。
中    華    民    國   100    年    3     月    29    日
                  民事第二庭    法  官  高偉文
以上正本係照原本作成。
如對本判決上訴，須於判決送達後20日內向本院提出上訴狀。如
委任律師提起上訴者，應一併繳納上訴審裁判費。
中    華    民    國   100    年    3     月    29    日
                                書記官  駱俊勳